臺灣花蓮地方法院民事判決　　　　　　　100年度訴字第191號
原　　　告　溫榮祥
訴訟代理人　溫若茵
被　　　告　莊春美
訴訟代理人　楊賜美
　　　　　　楊川質
被　　　告　楊雲盛
上列當事人間侵權行為損害賠償等事件，本院於民國100年12月
20 日言詞辯論終結，判決如下：
    主  文
被告楊雲盛應給付原告新台幣461元。
原告其餘之訴駁回。
訴訟費用由原告負擔。
本判決第一項得假執行。
    事實及理由
一、原告起訴主張：被告楊雲盛未經原告許可，自多年前起即無
    權占用原告所有之花蓮縣玉里鎮○○段1406號土地（以下簡
    稱：系爭土地），搭建雞舍、工寮並開墾道路，而獲有使用
    土地之利益。被告莊春美並出言辱罵原告、詛咒原告家人死
    亡。爰依不當得利及侵權行為之法律關係，請求被告返還使
    用土地之代價新台幣（下同）10萬元，及賠償原告損失422,
    000元，合計522,000元。被告楊雲盛自認確有占有原告之土
    地搭建雞舍、工寮，惟被告莊春美否認有辱罵原告等語置辯
    。
二、原告請求被告楊雲盛給付相當於租金之損害賠償，為有理由
    ：
  (一)被告楊雲盛於100年11月15日言詞辯論時自認：「雞舍是今
    年七月才搭建的，工寮是在94年中蓋的。」（本院卷第48頁
    ），並經地政事務所測量被告搭建雞舍使用系爭土地面積0.
    0016公頃，為開闢通路及雜物堆放處使用系爭土地面積0.01
    52公頃，有複丈成果圖在卷可參，堪信原告之主張為真實。
  (二)按無法律上之原因而受利益，致他人受損害者，應返還其利
    益，民法第179條前段定有明文。又依不當得利之法則請求
    返還不當得利，以無法律上之原因而受利益，致他人受有損
    害為其要件，故其得請求返還之範圍，應以對方所受之利益
    為度，非以請求人所受損害若干為準，無權占有他人土地，
    可能獲得相當於租金之利益為社會通常之觀念（最高法院61
    年台上字第1695號判例意旨參照）。本件被告楊雲盛無權占
    用系爭土地搭建雞舍、工寮，即屬獲有使用土地之利益，故
    原告依據不當得利之法律關係請求被告返還所獲得之利益，
    自屬有據。惟被告楊雲盛所獲得使用土地之利益即原告受有
    相當於租金之損害，參酌民法第126條規定原告僅能請求5年
    之損害，故原告主張被告楊雲盛占有系爭土地「多年」，就
    逾5年之損害部分不能准許，於被告楊雲盛搭建雞寮部分，
    被告楊雲盛自認於100年7月搭建，原告亦無法證明被告係在
    此日期之前搭建。從而，應以被告楊雲盛所自認之時點作為
    原告受有相當於租金損害之計算基礎。
  (三)復按城市地方房屋之租金，以不超過土地及其建築物申報總
    價額年息百分之十為限。土地法第97條第1項亦有明文。又
    基地租金之數額，除以基地申報地價為基礎外，尚須斟酌基
    地之位置，工商業繁榮之程度，承租人利用基地之經濟價值
    及所受利益等項，並與鄰地租金相比較，以為決定，並非必
    達申報總地價年息10%最高額（最高法院68年台上字第3071
    號判例意旨參照）。查系爭土地100年1月之公告現值60元，
    有土地登記第二類謄本可稽（本院卷第46頁）。本院斟酌系
    爭土地位於玉里鎮○○段，地處偏辟，依目前使用、坐落之
    位置、附近繁榮程度等情狀，認應以土地之申報總價年息1%
    計算。
  (四)被告楊雲盛系爭土地搭建雞寮面積16平方公尺，應給付5元
    【計算式：60元×16×1%÷12×6個月（請求期間計算言詞
    辯論終結止）＝5元（四捨五入）】。被告楊雲盛為開闢通
    路及雜物堆放使用系爭土地面積152平方公尺，應給付456元
    【計算式：60元×152×1%÷12×60個月（請求期間計算言
    詞辯論終結止）＝456元（四捨五入）。合計被告楊雲盛應
    返還原告不當得利461元。原告請求逾此範圍部分，並無理
    由，應予駁回。
三、原告請求被告莊春美賠償侵權行為之損害，並無理由：
  (一)原告主張被告莊春美出言辱罵原告、詛咒原告家人死亡，請
    求損害賠償，並舉證人溫玉美到庭。惟證人溫玉美為原告之
    姐，所為有利於原告之證言已有迴護原告之嫌，且觀證人溫
    玉美到庭證稱：「（法官問：被告有沒有罵你？是被告莊春
    美到我家來找我，跟我說要讓我我弟弟即原告溫榮祥粉身碎
    骨，並把溫若茵也捏死。」、「（法官問：莊春美為何去你
    家跟你說這些話？）莊春美說只是要我向原告溫榮祥傳話，
    並讓我害怕。」（本院卷第61頁），係屬恐嚇之語，並非辱
    罵，與原告所主張之事實不符，無法證明原告主張之事實為
    真實。
  (二)因此，原告依據侵權行為之法律關係，請求被告莊春美賠償
    損害，為無理由，應予駁回。
四、綜上所述，原告依據不當得利之法律關係，請求被告楊雲盛
    返還所獲得之利益461元為有理由，應予准許。逾此範圍部
    分之請求，並無理由，應予駁回。另原告依據侵權行為之法
    律關係，請求被告莊春美賠償損害，為無理由，應予駁回。
五、本件判命被告楊雲盛應給付之金額未逾50萬元，依民事訴訟
    法第389條第1項第5款規定，應依職權宣告假執行。另原告
    所能獲得返還之利益甚微，卻起訴請求返還及賠償鉅額之金
    額，本院認為原告雖獲一部勝訴，仍應負擔全部訴訟費用。
六、結論：原告之訴為一部有理由，一部無理由，依民事訴訟法
    第79條，第389條第1項第5款，判決如主文。
中    華    民    國    100    年    12    月   30    日
                        臺灣花蓮地方法院民事庭
                            法      官  湯文章
上列正本係照原本作成。
如不服本判決，應於送達後20日內，向本院提出上訴狀並表明上
訴理由，如於本判決宣示後送達前提起上訴者，應於判決送達後
20日內補提上訴理由書(須附繕本)。
中    華    民    國    100    年    12    月   30    日

                            法院書記官  黃倪濱